---
title: "Raw to final - SINADEF"
output: html_document
---

El Sistema Informático Nacional de Defunciones (SINADEF) es el resultado del trabajo conjunto de RENIEC y MINSA para el desarrollo de un sistema informático para el ingreso y registro de datos de fallecidos, el cual entro en funcionamiento en 2017.

Información de SINADEF:

- [Página web Oficial](https://www.minsa.gob.pe/defunciones/)
- [Hilo en Twitter acerca de su historia](https://twitter.com/javargashe/status/1277428266991747073)

# Importación de datos

Los datos del SINADEF son descargados desde el [Tablero de Control de Defunciones](https://public.tableau.com/profile/ogei.minsa.peru#!/vizhome/Tablero_Control_Defunciones_0/Tablero); visualización en Tableu elaborada por el MINSA.

Se importan los datos desde el archivo excel al cúal se accede desde el *dashboard* en Tableu

```{r, error=F, warning=F,message=F}
library(readxl)
library(readr)
library(tidyverse)
sinadef <- read_excel("./SINADEF_DATOS_ABIERTOS_26112020.xlsx",col_names = FALSE)

```

Y se configuran opciones de la exportación

```{r}
output.csv<- FALSE
output.excl <- TRUE
```


El archivo contiene información que no son parte de la base de datos (titulos, imagenes, etc.). Esto es removido.

```{r, error=F, warning=F,message=F}
names(sinadef) <- sinadef[3,]
sinadef <- sinadef[-3:-1,-1]
```

# Limpieza de datos

## Cambio de variables

```{r, error=F, warning=F,message=F}
sinadef <- sinadef %>% 
         # Ubicación geográfica de domicilio
  rename(dep = `DEPARTAMENTO DOMICILIO`,
         prov = `PROVINCIA DOMICILIO`,
         distr = `DISTRITO DOMICILIO`,
         # Día de la defunción
         fecha = FECHA,
         annus = `AÑO`,
         mensis = MES,
         # Edad
         edad_cat = `TIEMPO EDAD`, 
         edad_by.cat = EDAD,
         # Características sociodemográficas
         sexo = SEXO,
         niv.ins = `NIVEL DE INSTRUCCIÓN`,
         est.civ = `ESTADO CIVIL`,
         tipo.seg = `TIPO SEGURO`,
         # Información acerca de la defunción
         necro = NECROPSIA,
         mue.vio = `MUERTE VIOLENTA`,
         lugar = `TIPO LUGAR`,
         institucion = INSTITUCION
         ) 
```

## Edades

Se crea una variable que transforma todas las edades a años. 
```{r}
sinadef <- sinadef %>%
  dplyr::mutate(
    edad = if_else(edad_cat == "MESES" | edad_cat == "DIAS" | edad_cat == "HORAS" | 
                     edad_cat == "MINUTOS" | edad_cat == "SEGUNDOS", 
                   as.integer(0), 
                   as.integer(edad_by.cat)
    )
  )
```

También se genera una columna con la edad categorizada por grupos quinquenales. 
```{r}
sinadef <- sinadef %>%
  mutate(edad_cat.by5 = if_else(edad >= 0 & edad<=4, "00-04",
                            if_else(edad >= 5 & edad<=9, "05-09",
                                    if_else(edad >= 10 & edad<=14, "10-14",
                                            if_else(edad >= 15 & edad<=19, "15-19",
                                                    if_else(edad >= 20 & edad<=24, "20-24",
                                                            if_else(edad >= 25 & edad<=29, "25-29",
                                                                    if_else(edad >= 30 & edad<=34, "30-34",
                                                                            if_else(edad >= 35 & edad<=39, "35-39",
                                                                                    if_else(edad >= 40 & edad<=44, "40-44",
                                                                                            if_else(edad >= 45 & edad<=49, "45-49",
                                                                                                    if_else(edad >= 50 & edad<=54, "50-54",
                                                                                                            if_else(edad >= 55 & edad<=59, "55-59",
                                                                                                                    if_else(edad >= 60 & edad<=64, "60-64",
                                                                                                                            if_else(edad >= 65 & edad<=69, "65-69",
                                                                                                                                    if_else(edad >= 70 & edad<=74, "70-74",
                                                                                                                                            if_else(edad >= 75 & edad<=79, "75-79",
                                                                                                                                                    if_else(edad >= 80 & edad<=84, "80-84",
                                                                                                                                                            if_else(edad >= 85 & edad<=89, "85-89",
                                                                                                                                                                    if_else(edad >= 90 & edad<=94, "90-94",
                                                                                                                                                                            if_else(edad >= 95, "95-+","ERROR")))))))))))))))))))))
```

## Fechas

```{r}
sinadef <- sinadef %>%
  mutate(dies = format(as.Date(fecha, format="%Y-%m-%d"),"%d")
  )
```

## Exclusión de datos incompletos

Se excluyen los datos de:

  - Observaciones con una edad irregular (revisar comentarios) o sin registro de su edad (no se tiene claro si su edad esta en dias, meses, años, etc.)
  - Observaciones con sexo indeterminado o sin registro
  - Observaciones sin nivel de instrucción (sin registro)
  - Observaciones sin información a nivel de departamento, provincia o distrito.
  - Se mantienene aquellos con país de domicilio en PERÚ.
  
```{r}
if (output.excl == T) {
sinadef.nonproc<- sinadef
}
sinadef <- sinadef %>%
  filter(!is.na(edad) & edad<=123 & edad_cat != "SIN REGISTRO"& 
           sexo!="INDETERMINADO" & sexo != "SIN REGISTRO"& 
           niv.ins != "SIN REGISTRO"& 
           `PAIS DOMICILIO` == "PERU" & dep!= "SIN REGISTRO" & 
           prov!= "SIN REGISTRO"& distr!= "SIN REGISTRO" &
           prov != "ARICA")

  # La persona más longeva de Perú esta registrada en los medios (123 años) a pesar de ser algo "debatible".
  # https://es.wikipedia.org/wiki/Andrea_Guti%C3%A9rrez_Cahuana
  # Sin embargo, la base presenta a una persona de 148 años. Esta es filtrada
```


## Limpieza de datos categóricos

Algunas categorias o clasificaciones son recodificadas para que sean más uniformes entre ellas.

```{r}
sinadef <- sinadef %>%
  mutate(lugar = ifelse(lugar =="OTRO", "OTROS",lugar),
         mue.vio = ifelse(mue.vio =="OTRO ACCIDENTE", "OTROS",mue.vio),
         tipo.seg = ifelse(tipo.seg =="PRIVADOS", "PRIVADO",tipo.seg),
         institucion = ifelse(institucion =="SANIDAD DE LA POLICIA NACIONAL DEL PERU", "SANIDAD PNP",
                              ifelse(institucion == "SANIDAD DE LA FUERZA AEREA", "SANIDAD FAP",
                                     ifelse(institucion =="SANIDAD DEL EJERCITO","SANIDAD EP",institucion)))
  )

if (output.excl == T) {
sinadef.nonproc<- sinadef.nonproc %>%
  mutate(lugar = ifelse(lugar =="OTRO", "OTROS",lugar),
         mue.vio = ifelse(mue.vio =="OTRO ACCIDENTE", "OTROS",mue.vio),
         tipo.seg = ifelse(tipo.seg =="PRIVADOS", "PRIVADO",tipo.seg),
         institucion = ifelse(institucion =="SANIDAD DE LA POLICIA NACIONAL DEL PERU", "SANIDAD PNP",
                              ifelse(institucion == "SANIDAD DE LA FUERZA AEREA", "SANIDAD FAP",
                                     ifelse(institucion =="SANIDAD DEL EJERCITO","SANIDAD EP",institucion)))
  )
}

```

## Niveles de Instrucción

Se crea una nueva variable agrupando categorias del "Nivel de Instrucción".

```{r}
sinadef <- sinadef %>%
  mutate(niv.ins = replace(niv.ins, niv.ins=="INICIAL / PRE-ESCOLAR","SIN EDUCACION") ,
         niv.ins = replace(niv.ins, niv.ins=="NINGUN NIVEL / ILETRADO","SIN EDUCACION"),
         niv.ins = replace(niv.ins, niv.ins=="PRIMARIA INCOMPLETA","SIN EDUCACION"),
         niv.ins = replace(niv.ins, niv.ins=="SECUNDARIA INCOMPLETA","PRIMARIA COMPLETA"),
         niv.ins = replace(niv.ins, niv.ins=="SUPERIOR NO UNIV. INC.","SECUNDARIA COMPLETA"),
         niv.ins = replace(niv.ins, niv.ins=="SUPERIOR UNIV. INC.","SECUNDARIA COMPLETA"),
         niv.ins = replace(niv.ins, niv.ins=="SUPERIOR UNIV. COMP.","EDUCACION SUPERIOR"),
         niv.ins = replace(niv.ins, niv.ins=="SUPERIOR NO UNIV. COMP.","EDUCACION SUPERIOR"),
         mue.vio = replace(mue.vio, mue.vio=="NO SE CONOCE","NO REGISTRO/NA"),
         mue.vio = replace(mue.vio, mue.vio=="SIN REGISTRO","NO REGISTRO/NA")
  )

if (output.excl == T) {
sinadef.nonproc<- sinadef.nonproc  %>%
  mutate(niv.ins = replace(niv.ins, niv.ins=="INICIAL / PRE-ESCOLAR","SIN EDUCACION") ,
         niv.ins = replace(niv.ins, niv.ins=="NINGUN NIVEL / ILETRADO","SIN EDUCACION"),
         niv.ins = replace(niv.ins, niv.ins=="PRIMARIA INCOMPLETA","SIN EDUCACION"),
         niv.ins = replace(niv.ins, niv.ins=="SECUNDARIA INCOMPLETA","PRIMARIA COMPLETA"),
         niv.ins = replace(niv.ins, niv.ins=="SUPERIOR NO UNIV. INC.","SECUNDARIA COMPLETA"),
         niv.ins = replace(niv.ins, niv.ins=="SUPERIOR UNIV. INC.","SECUNDARIA COMPLETA"),
         niv.ins = replace(niv.ins, niv.ins=="SUPERIOR UNIV. COMP.","EDUCACION SUPERIOR"),
         niv.ins = replace(niv.ins, niv.ins=="SUPERIOR NO UNIV. COMP.","EDUCACION SUPERIOR"),
         mue.vio = replace(mue.vio, mue.vio=="NO SE CONOCE","NO REGISTRO/NA"),
         mue.vio = replace(mue.vio, mue.vio=="SIN REGISTRO","NO REGISTRO/NA")
  )
}

```

## Correcciones geográficas

```{r}
sinadef <- sinadef %>%
  mutate(distr =gsub("_", " ",gsub("-", " ", iconv(distr,
                                                   from="UTF-8",
                                                   to="ASCII//TRANSLIT"), fixed=TRUE), fixed=TRUE),
         prov = iconv(prov,
                      from="UTF-8",
                      to="ASCII//TRANSLIT"),
         dep = iconv(dep,
                     from="UTF-8",
                     to="ASCII//TRANSLIT")
  ) 


if (output.excl == T) {
sinadef.nonproc<- sinadef.nonproc  %>%
  mutate(distr =gsub("_", " ",gsub("-", " ", iconv(distr,
                                                   from="UTF-8",
                                                   to="ASCII//TRANSLIT"), fixed=TRUE), fixed=TRUE),
         prov = iconv(prov,
                      from="UTF-8",
                      to="ASCII//TRANSLIT"),
         dep = iconv(dep,
                     from="UTF-8",
                     to="ASCII//TRANSLIT")
  ) 
}
```

Se adaptan los nombres de distritos, provincias y departamentos.

```{r}
sinadef <- sinadef %>%
  mutate(distr = ifelse(distr == "SANTA RITA DE SIHUAS","SANTA RITA DE SIGUAS",
                        ifelse(distr =="SAN FCO DE ASIS DE YARUSYACAN","SAN FRANCISCO DE ASIS DE YARUSYACAN",
                               ifelse(distr =="RAIMONDI","RAYMONDI",
                                      ifelse(distr =="CASPIZAPA","CASPISAPA",
                                             ifelse(distr =="CAPASO","CAPAZO",
                                                    ifelse(distr =="NAZCA","NASCA",
                                                           ifelse(distr=="HUALLAY GRANDE","HUAYLLAY GRANDE",
                                                                  ifelse(distr =="HUAILLATI","HUAYLLATI",
                                                                         ifelse(distr=="ANTONIO RAIMONDI","ANTONIO RAYMONDI",
                                                                                ifelse(distr=="MILPUCC","MILPUC",
                                                                                       ifelse(distr=="SAN FRANCISCO DE YESO","SAN FRANCISCO DEL YESO",
                                                                                              ifelse(distr=="QUISQUI","QUISQUI (KICHKI)",distr)))))))))))),
         prov = ifelse(prov== "ANTONIO RAIMONDI","ANTONIO RAYMONDI",
                       ifelse(prov=="NAZCA","NASCA",prov)),
         prov = ifelse(distr=="APARICIO POMARES (CHUPAN)","YAROWILCA",prov),
         distr = ifelse(distr=="SAN JOSE DE LOS CHORRILLOS","CUENCA",
                        ifelse(distr=="MARISCAL GAMARRA","GAMARRA",
                               ifelse(distr=="CASTA","SAN PEDRO DE CASTA",
                                      ifelse(distr=="APARICIO POMARES (CHUPAN)","APARICIO POMARES",distr))))
  ) %>%
  mutate(dep = ifelse(distr=="SAYAPULLO","LA LIBERTAD",
                      ifelse(distr=="HUANDO","HUANCAVELICA",
                             ifelse(distr=="HUALLANCA" & dep =="HUANUCO","SIN REGISTRO",
                                    ifelse(distr=="HUACHOCOLPA" & dep=="JUNIN","HUANCAVELICA",
                                           ifelse(distr == "MASISEA","UCAYALI",
                                                  ifelse(distr=="CASCAS","LA LIBERTAD",dep)))))),
         prov = ifelse(distr=="SAYAPULLO","GRAN CHIMU",
                       ifelse(distr=="HUANDO","HUANCAVELICA",
                              ifelse(distr=="PACHAMARCA","CHURCAMPA",
                                     ifelse(distr=="BANOS","LAURICOCHA",
                                            ifelse(distr=="CHAVINILLO","YAROWILCA",
                                                   ifelse((distr=="JESUS"|distr=="SAN MIGUEL DE CAURI") & dep=="HUANUCO","LAURICOCHA",prov)))))),
         prov = ifelse((distr == "CAHUAPANAS"| distr == "MANSERICHE"| distr == "MORONA"| distr == "PASTAZA") & dep =="LORETO", "DATEM DEL MARANON",
                       ifelse(distr=="PUTUMAYO","PUTUMAYO",
                              ifelse(distr=="TENIENTE MANUEL CLAVERO","PUTUMAYO",
                                     ifelse(distr=="CASCAS","GRAN CHIMU",
                                            ifelse(distr=="JACAS CHICO","YAROWILCA",
                                                   ifelse(distr=="OBAS","YAROWILCA",
                                                          ifelse(distr=="BARRANCA"& dep=="LORETO","DATEM DEL MARANON",prov))))))),
         distr = ifelse(distr=="LARAOS" & prov =="HUAROCHIRI","SAN PEDRO DE LARAOS",distr),
         prov = replace(prov, distr=="SAN FRANCISCO DE ASIS","LAURICOCHA"),
         prov = replace(prov, distr=="RONDOS","LAURICOCHA"),
         dep = replace(dep, distr=="POROTO","LA LIBERTAD"),
         prov = replace(prov, distr=="PAMPAMARCA" & dep =="HUANUCO","YAROWILCA"))%>%
  filter(!(distr=="HUALLANCA" & prov=="DOS DE MAYO")
  )%>% ## COVID Positivos cleaning
  mutate(distr = ifelse(distr == "SANTA RITA DE SIHUAS","SANTA RITA DE SIGUAS",
                        ifelse(distr =="SAN FCO DE ASIS DE YARUSYACAN","SAN FRANCISCO DE ASIS DE YARUSYACAN",
                               ifelse(distr =="RAIMONDI","RAYMONDI",
                                      ifelse(distr =="CASPIZAPA","CASPISAPA",
                                             ifelse(distr =="CAPASO","CAPAZO",
                                                    ifelse(distr =="NAZCA","NASCA",
                                                           ifelse(distr=="HUALLAY GRANDE","HUAYLLAY GRANDE",
                                                                  ifelse(distr =="HUAILLATI","HUAYLLATI",
                                                                         ifelse(distr=="ANTONIO RAIMONDI","ANTONIO RAYMONDI",
                                                                                ifelse(distr=="MILPUCC","MILPUC",
                                                                                       ifelse(distr=="SAN FRANCISCO DE YESO","SAN FRANCISCO DEL YESO",
                                                                                              ifelse(distr=="QUISQUI","QUISQUI (KICHKI)",distr)))))))))))),
         prov = ifelse(prov== "ANTONIO RAIMONDI","ANTONIO RAYMONDI",
                       ifelse(prov=="NAZCA","NASCA",
                              ifelse(distr=="JOSE LEONARDO ORTIZ - CHICLAYO","CHICLAYO",prov))),
         prov = ifelse(distr=="APARICIO POMARES (CHUPAN)","YAROWILCA",prov),
         distr = ifelse(distr=="SAN JOSE DE LOS CHORRILLOS","CUENCA",
                        ifelse(distr=="MARISCAL GAMARRA","GAMARRA",
                               ifelse(distr=="CASTA","SAN PEDRO DE CASTA",
                                      ifelse(distr=="APARICIO POMARES (CHUPAN)","APARICIO POMARES",
                                             ifelse(distr=="VIR+","VIRU",
                                                    ifelse(distr=="CHEP+N","CHEPEN",
                                                           ifelse(distr=="CAMPOREDONDO","CAMPORREDONDO",
                                                                  ifelse(distr=="JOSE LEONARDO ORTIZ   CHICLAYO", "JOSE LEONARDO ORTIZ",
                                                                         ifelse(distr=="CORONEL GREGORIO ALBARRACIN LA","CORONEL GREGORIO ALBARRACIN LANCHIPA",
                                                                                ifelse(distr=="ETEM","ETEN",distr))))))))))
  ) %>%
  mutate(distr=ifelse(distr=="ANDRES AVELINO CACERES D.","ANDRES AVELINO CACERES DORREGARAY",
                      ifelse(distr=="SAN PEDRO DE PUTINA PUNCU","SAN PEDRO DE PUTINA PUNCO",
                             ifelse(distr=="CORONEL GREGORIO ALBARRACIN L.", "CORONEL GREGORIO ALBARRACIN LANCHIPA",distr))),
         dep = replace(dep, dep=="LIMA REGION","LIMA")
         )%>% ## Covid fallecidos
  mutate(distr = ifelse(distr == "SANTA RITA DE SIHUAS","SANTA RITA DE SIGUAS",
                        ifelse(distr =="SAN FCO DE ASIS DE YARUSYACAN","SAN FRANCISCO DE ASIS DE YARUSYACAN",
                               ifelse(distr =="RAIMONDI","RAYMONDI",
                                      ifelse(distr =="CASPIZAPA","CASPISAPA",
                                             ifelse(distr =="CAPASO","CAPAZO",
                                                    ifelse(distr =="NAZCA","NASCA",
                                                           ifelse(distr=="HUALLAY GRANDE","HUAYLLAY GRANDE",
                                                                  ifelse(distr =="HUAILLATI","HUAYLLATI",
                                                                         ifelse(distr=="ANTONIO RAIMONDI","ANTONIO RAYMONDI",
                                                                                ifelse(distr=="MILPUCC","MILPUC",
                                                                                       ifelse(distr=="SAN FRANCISCO DE YESO","SAN FRANCISCO DEL YESO",
                                                                                              ifelse(distr=="QUISQUI","QUISQUI (KICHKI)",distr)))))))))))),
         prov = ifelse(prov== "ANTONIO RAIMONDI","ANTONIO RAYMONDI",
                       ifelse(prov=="NAZCA","NASCA",
                              ifelse(distr=="JOSE LEONARDO ORTIZ - CHICLAYO","CHICLAYO",prov))),
         prov = ifelse(distr=="APARICIO POMARES (CHUPAN)","YAROWILCA",prov),
         distr = ifelse(distr=="SAN JOSE DE LOS CHORRILLOS","CUENCA",
                        ifelse(distr=="MARISCAL GAMARRA","GAMARRA",
                               ifelse(distr=="CASTA","SAN PEDRO DE CASTA",
                                      ifelse(distr=="APARICIO POMARES (CHUPAN)","APARICIO POMARES",
                                             ifelse(distr=="VIR+","VIRU",
                                                    ifelse(distr=="CHEP+N","CHEPEN",
                                                           ifelse(distr=="CAMPOREDONDO","CAMPORREDONDO",
                                                                  ifelse(distr=="JOSE LEONARDO ORTIZ   CHICLAYO", "JOSE LEONARDO ORTIZ",
                                                                         ifelse(distr=="CORONEL GREGORIO ALBARRACIN LA","CORONEL GREGORIO ALBARRACIN LANCHIPA",
                                                                                ifelse(distr=="ETEM","ETEN",distr))))))))))
  ) %>%
  mutate(dep = ifelse((distr=="CARABAYLLO" | distr=="LIMA"| distr=="PUENTE PIEDRA" | distr=="SAN MARTIN DE PORRES"| distr=="SAN MIGUEL") & dep=="CALLAO","LIMA", # Al 03/06/2020
                      ifelse(distr=="SANTA EULALIA","LIMA",
                             ifelse(distr=="CALLAO","CALLAO",
                                    ifelse(distr=="PUCARA" & prov=="JAEN","CAJAMARCA",
                                           ifelse(distr=="SAN JUAN DE LURIGANCHO","LIMA",
                                                  ifelse(distr=="CASTILLA" & prov=="PIURA","PIURA",
                                                         ifelse(prov=="CALLAO","CALLAO",
                                                                ifelse(prov=="TRUJILLO"| distr== "TRUJILLO","LA LIBERTAD",dep)))))))),
         prov = ifelse(distr=="OXAPAMPA","OXAPAMPA",prov)) %>%
  mutate(dep = ifelse(distr=="MORROPON","PIURA",
                      ifelse(distr=="ACOBAMBA" & prov=="ACOBAMBA","HUANCAVELICA",
                             ifelse( (distr=="FLORENCIA DE MORA" | distr== "HUANCHACO" | distr== "EL PORVENIR" | distr== "HUANCHACO"| distr== "LA ESPERANZA"| distr=="LAREDO" | distr=="MOCHE" | distr=="SALAVERRY"| distr=="TRUJILLO" | distr=="VICTOR LARCO HERRERA") & prov=="TRUJILLO","LA LIBERTAD",dep )))) %>%
  mutate(prov = replace(prov, distr=="CARHUAZ", "CARHUAZ"),
         prov = replace(prov, distr=="CASMA", "CASMA"),
         prov = replace(prov, distr=="CHIMBOTE"|distr=="COISHCO", "SANTA"),
         prov = replace(prov, dep=="CALLAO","CALLAO")) %>%
  mutate( dep = replace(dep, dep=="ANCASH" & distr =="GUADALUPITO","LA LIBERTAD"),
          prov = replace(prov, prov=="SIN REGISTRO" & distr=="GUADALUPITO","VIRU"),
          prov = replace(prov, prov=="SIN REGISTRO" & distr=="HUARAL","HUARAL"),
          dep = replace(dep, prov=="HUARAL" & distr=="HUARAL","LIMA"),
          dep = replace(dep, distr=="COMAS","LIMA"),
          prov = replace(prov, distr=="COMAS","LIMA"),
          dep = replace(dep, distr=="SIMBAL" & prov=="TRUJILLO","LA LIBERTAD"),
          distr = replace(distr, distr=="CELEND N","CELENDIN"),
          distr = replace(distr, distr=="HUANCAN+","HUANCANE"),
          distr = replace(distr, distr=="SALITRAL (LUCIANO CASTILLO)","SALITRAL"),
          distr = replace(distr, distr=="CIUDAD CONSTITUCION","CONSTITUCION"),
          distr = replace(distr, distr=="HUAROCHIR","HUAROCHIRI"),
          distr = replace(distr, distr=="JUN N","JUNIN"),
          prov = replace(prov, prov=="DOS DE MAYO" & distr=="SAN FRANCISCO DE ASIS","LAURICOCHA"),
          prov = replace(prov, prov=="DOS DE MAYO" & distr=="RONDOS","LAURICOCHA"),
          distr = replace(distr, distr=="CARMEN ALTO 1/","CARMEN ALTO"),
          distr = replace(distr, distr=="ANDRES AVELINO CACERES DORREGA","ANDRES AVELINO CACERES DORREGARAY")
  ) %>%
  filter( !(distr=="PUEBLO NUEVO" & prov=="CALLAO"))%>%
  filter( !(distr=="LA UNION" & dep=="ANCASH"))%>%
  filter( !(distr=="HUACHOCOLPA" & prov=="HUANCAYO"))

if (output.excl == T) {
sinadef.nonproc<- sinadef.nonproc  %>%
  mutate(distr = ifelse(distr == "SANTA RITA DE SIHUAS","SANTA RITA DE SIGUAS",
                        ifelse(distr =="SAN FCO DE ASIS DE YARUSYACAN","SAN FRANCISCO DE ASIS DE YARUSYACAN",
                               ifelse(distr =="RAIMONDI","RAYMONDI",
                                      ifelse(distr =="CASPIZAPA","CASPISAPA",
                                             ifelse(distr =="CAPASO","CAPAZO",
                                                    ifelse(distr =="NAZCA","NASCA",
                                                           ifelse(distr=="HUALLAY GRANDE","HUAYLLAY GRANDE",
                                                                  ifelse(distr =="HUAILLATI","HUAYLLATI",
                                                                         ifelse(distr=="ANTONIO RAIMONDI","ANTONIO RAYMONDI",
                                                                                ifelse(distr=="MILPUCC","MILPUC",
                                                                                       ifelse(distr=="SAN FRANCISCO DE YESO","SAN FRANCISCO DEL YESO",
                                                                                              ifelse(distr=="QUISQUI","QUISQUI (KICHKI)",distr)))))))))))),
         prov = ifelse(prov== "ANTONIO RAIMONDI","ANTONIO RAYMONDI",
                       ifelse(prov=="NAZCA","NASCA",prov)),
         prov = ifelse(distr=="APARICIO POMARES (CHUPAN)","YAROWILCA",prov),
         distr = ifelse(distr=="SAN JOSE DE LOS CHORRILLOS","CUENCA",
                        ifelse(distr=="MARISCAL GAMARRA","GAMARRA",
                               ifelse(distr=="CASTA","SAN PEDRO DE CASTA",
                                      ifelse(distr=="APARICIO POMARES (CHUPAN)","APARICIO POMARES",distr))))
  ) %>%
  mutate(dep = ifelse(distr=="SAYAPULLO","LA LIBERTAD",
                      ifelse(distr=="HUANDO","HUANCAVELICA",
                             ifelse(distr=="HUALLANCA" & dep =="HUANUCO","SIN REGISTRO",
                                    ifelse(distr=="HUACHOCOLPA" & dep=="JUNIN","HUANCAVELICA",
                                           ifelse(distr == "MASISEA","UCAYALI",
                                                  ifelse(distr=="CASCAS","LA LIBERTAD",dep)))))),
         prov = ifelse(distr=="SAYAPULLO","GRAN CHIMU",
                       ifelse(distr=="HUANDO","HUANCAVELICA",
                              ifelse(distr=="PACHAMARCA","CHURCAMPA",
                                     ifelse(distr=="BANOS","LAURICOCHA",
                                            ifelse(distr=="CHAVINILLO","YAROWILCA",
                                                   ifelse((distr=="JESUS"|distr=="SAN MIGUEL DE CAURI") & dep=="HUANUCO","LAURICOCHA",prov)))))),
         prov = ifelse((distr == "CAHUAPANAS"| distr == "MANSERICHE"| distr == "MORONA"| distr == "PASTAZA") & dep =="LORETO", "DATEM DEL MARANON",
                       ifelse(distr=="PUTUMAYO","PUTUMAYO",
                              ifelse(distr=="TENIENTE MANUEL CLAVERO","PUTUMAYO",
                                     ifelse(distr=="CASCAS","GRAN CHIMU",
                                            ifelse(distr=="JACAS CHICO","YAROWILCA",
                                                   ifelse(distr=="OBAS","YAROWILCA",
                                                          ifelse(distr=="BARRANCA"& dep=="LORETO","DATEM DEL MARANON",prov))))))),
         distr = ifelse(distr=="LARAOS" & prov =="HUAROCHIRI","SAN PEDRO DE LARAOS",distr),
         prov = replace(prov, distr=="SAN FRANCISCO DE ASIS","LAURICOCHA"),
         prov = replace(prov, distr=="RONDOS","LAURICOCHA"),
         dep = replace(dep, distr=="POROTO","LA LIBERTAD"),
         prov = replace(prov, distr=="PAMPAMARCA" & dep =="HUANUCO","YAROWILCA"))%>%
  filter(!(distr=="HUALLANCA" & prov=="DOS DE MAYO")
  )%>% ## COVID Positivos cleaning
  mutate(distr = ifelse(distr == "SANTA RITA DE SIHUAS","SANTA RITA DE SIGUAS",
                        ifelse(distr =="SAN FCO DE ASIS DE YARUSYACAN","SAN FRANCISCO DE ASIS DE YARUSYACAN",
                               ifelse(distr =="RAIMONDI","RAYMONDI",
                                      ifelse(distr =="CASPIZAPA","CASPISAPA",
                                             ifelse(distr =="CAPASO","CAPAZO",
                                                    ifelse(distr =="NAZCA","NASCA",
                                                           ifelse(distr=="HUALLAY GRANDE","HUAYLLAY GRANDE",
                                                                  ifelse(distr =="HUAILLATI","HUAYLLATI",
                                                                         ifelse(distr=="ANTONIO RAIMONDI","ANTONIO RAYMONDI",
                                                                                ifelse(distr=="MILPUCC","MILPUC",
                                                                                       ifelse(distr=="SAN FRANCISCO DE YESO","SAN FRANCISCO DEL YESO",
                                                                                              ifelse(distr=="QUISQUI","QUISQUI (KICHKI)",distr)))))))))))),
         prov = ifelse(prov== "ANTONIO RAIMONDI","ANTONIO RAYMONDI",
                       ifelse(prov=="NAZCA","NASCA",
                              ifelse(distr=="JOSE LEONARDO ORTIZ - CHICLAYO","CHICLAYO",prov))),
         prov = ifelse(distr=="APARICIO POMARES (CHUPAN)","YAROWILCA",prov),
         distr = ifelse(distr=="SAN JOSE DE LOS CHORRILLOS","CUENCA",
                        ifelse(distr=="MARISCAL GAMARRA","GAMARRA",
                               ifelse(distr=="CASTA","SAN PEDRO DE CASTA",
                                      ifelse(distr=="APARICIO POMARES (CHUPAN)","APARICIO POMARES",
                                             ifelse(distr=="VIR+","VIRU",
                                                    ifelse(distr=="CHEP+N","CHEPEN",
                                                           ifelse(distr=="CAMPOREDONDO","CAMPORREDONDO",
                                                                  ifelse(distr=="JOSE LEONARDO ORTIZ   CHICLAYO", "JOSE LEONARDO ORTIZ",
                                                                         ifelse(distr=="CORONEL GREGORIO ALBARRACIN LA","CORONEL GREGORIO ALBARRACIN LANCHIPA",
                                                                                ifelse(distr=="ETEM","ETEN",distr))))))))))
  ) %>%
  mutate(distr=ifelse(distr=="ANDRES AVELINO CACERES D.","ANDRES AVELINO CACERES DORREGARAY",
                      ifelse(distr=="SAN PEDRO DE PUTINA PUNCU","SAN PEDRO DE PUTINA PUNCO",
                             ifelse(distr=="CORONEL GREGORIO ALBARRACIN L.", "CORONEL GREGORIO ALBARRACIN LANCHIPA",distr))),
         dep = replace(dep, dep=="LIMA REGION","LIMA")
         )%>% ## Covid fallecidos
  mutate(distr = ifelse(distr == "SANTA RITA DE SIHUAS","SANTA RITA DE SIGUAS",
                        ifelse(distr =="SAN FCO DE ASIS DE YARUSYACAN","SAN FRANCISCO DE ASIS DE YARUSYACAN",
                               ifelse(distr =="RAIMONDI","RAYMONDI",
                                      ifelse(distr =="CASPIZAPA","CASPISAPA",
                                             ifelse(distr =="CAPASO","CAPAZO",
                                                    ifelse(distr =="NAZCA","NASCA",
                                                           ifelse(distr=="HUALLAY GRANDE","HUAYLLAY GRANDE",
                                                                  ifelse(distr =="HUAILLATI","HUAYLLATI",
                                                                         ifelse(distr=="ANTONIO RAIMONDI","ANTONIO RAYMONDI",
                                                                                ifelse(distr=="MILPUCC","MILPUC",
                                                                                       ifelse(distr=="SAN FRANCISCO DE YESO","SAN FRANCISCO DEL YESO",
                                                                                              ifelse(distr=="QUISQUI","QUISQUI (KICHKI)",distr)))))))))))),
         prov = ifelse(prov== "ANTONIO RAIMONDI","ANTONIO RAYMONDI",
                       ifelse(prov=="NAZCA","NASCA",
                              ifelse(distr=="JOSE LEONARDO ORTIZ - CHICLAYO","CHICLAYO",prov))),
         prov = ifelse(distr=="APARICIO POMARES (CHUPAN)","YAROWILCA",prov),
         distr = ifelse(distr=="SAN JOSE DE LOS CHORRILLOS","CUENCA",
                        ifelse(distr=="MARISCAL GAMARRA","GAMARRA",
                               ifelse(distr=="CASTA","SAN PEDRO DE CASTA",
                                      ifelse(distr=="APARICIO POMARES (CHUPAN)","APARICIO POMARES",
                                             ifelse(distr=="VIR+","VIRU",
                                                    ifelse(distr=="CHEP+N","CHEPEN",
                                                           ifelse(distr=="CAMPOREDONDO","CAMPORREDONDO",
                                                                  ifelse(distr=="JOSE LEONARDO ORTIZ   CHICLAYO", "JOSE LEONARDO ORTIZ",
                                                                         ifelse(distr=="CORONEL GREGORIO ALBARRACIN LA","CORONEL GREGORIO ALBARRACIN LANCHIPA",
                                                                                ifelse(distr=="ETEM","ETEN",distr))))))))))
  ) %>%
  mutate(dep = ifelse((distr=="CARABAYLLO" | distr=="LIMA"| distr=="PUENTE PIEDRA" | distr=="SAN MARTIN DE PORRES"| distr=="SAN MIGUEL") & dep=="CALLAO","LIMA", # Al 03/06/2020
                      ifelse(distr=="SANTA EULALIA","LIMA",
                             ifelse(distr=="CALLAO","CALLAO",
                                    ifelse(distr=="PUCARA" & prov=="JAEN","CAJAMARCA",
                                           ifelse(distr=="SAN JUAN DE LURIGANCHO","LIMA",
                                                  ifelse(distr=="CASTILLA" & prov=="PIURA","PIURA",
                                                         ifelse(prov=="CALLAO","CALLAO",
                                                                ifelse(prov=="TRUJILLO"| distr== "TRUJILLO","LA LIBERTAD",dep)))))))),
         prov = ifelse(distr=="OXAPAMPA","OXAPAMPA",prov)) %>%
  mutate(dep = ifelse(distr=="MORROPON","PIURA",
                      ifelse(distr=="ACOBAMBA" & prov=="ACOBAMBA","HUANCAVELICA",
                             ifelse( (distr=="FLORENCIA DE MORA" | distr== "HUANCHACO" | distr== "EL PORVENIR" | distr== "HUANCHACO"| distr== "LA ESPERANZA"| distr=="LAREDO" | distr=="MOCHE" | distr=="SALAVERRY"| distr=="TRUJILLO" | distr=="VICTOR LARCO HERRERA") & prov=="TRUJILLO","LA LIBERTAD",dep )))) %>%
  mutate(prov = replace(prov, distr=="CARHUAZ", "CARHUAZ"),
         prov = replace(prov, distr=="CASMA", "CASMA"),
         prov = replace(prov, distr=="CHIMBOTE"|distr=="COISHCO", "SANTA"),
         prov = replace(prov, dep=="CALLAO","CALLAO")) %>%
  mutate( dep = replace(dep, dep=="ANCASH" & distr =="GUADALUPITO","LA LIBERTAD"),
          prov = replace(prov, prov=="SIN REGISTRO" & distr=="GUADALUPITO","VIRU"),
          prov = replace(prov, prov=="SIN REGISTRO" & distr=="HUARAL","HUARAL"),
          dep = replace(dep, prov=="HUARAL" & distr=="HUARAL","LIMA"),
          dep = replace(dep, distr=="COMAS","LIMA"),
          prov = replace(prov, distr=="COMAS","LIMA"),
          dep = replace(dep, distr=="SIMBAL" & prov=="TRUJILLO","LA LIBERTAD"),
          distr = replace(distr, distr=="CELEND N","CELENDIN"),
          distr = replace(distr, distr=="HUANCAN+","HUANCANE"),
          distr = replace(distr, distr=="SALITRAL (LUCIANO CASTILLO)","SALITRAL"),
          distr = replace(distr, distr=="CIUDAD CONSTITUCION","CONSTITUCION"),
          distr = replace(distr, distr=="HUAROCHIR","HUAROCHIRI"),
          distr = replace(distr, distr=="JUN N","JUNIN"),
          prov = replace(prov, prov=="DOS DE MAYO" & distr=="SAN FRANCISCO DE ASIS","LAURICOCHA"),
          prov = replace(prov, prov=="DOS DE MAYO" & distr=="RONDOS","LAURICOCHA"),
          distr = replace(distr, distr=="CARMEN ALTO 1/","CARMEN ALTO"),
          distr = replace(distr, distr=="ANDRES AVELINO CACERES DORREGA","ANDRES AVELINO CACERES DORREGARAY")
  ) %>%
  filter( !(distr=="PUEBLO NUEVO" & prov=="CALLAO"))%>%
  filter( !(distr=="LA UNION" & dep=="ANCASH"))%>%
  filter( !(distr=="HUACHOCOLPA" & prov=="HUANCAYO"))

}
```


```{r, error=F, warning=F,message=F}
distr.list <- read_csv("./master_distr.csv") %>% dplyr::select(!c(X1))

setdiff(sinadef %>% dplyr::select(dep,prov,distr),distr.list) %>% filter(!is.na(distr))

```

## Categorización de códigos CIE-10


```{r, error=F, warning=F,message=F}
sinadef <- sinadef %>%
  mutate(causa.A_Letter = ifelse(`CAUSA A (CIE-X)` == "SIN REGISTRO",
                            "SIN REGISTRO",
                            substr(`CAUSA A (CIE-X)`,0,1)),
         causa.B_Letter = ifelse(`CAUSA B (CIE-X)` == "SIN REGISTRO",
                                 "SIN REGISTRO",
                                 substr(`CAUSA B (CIE-X)`,0,1)),
         causa.C_Letter = ifelse(`CAUSA C (CIE-X)` == "SIN REGISTRO",
                                 "SIN REGISTRO",
                                 substr(`CAUSA C (CIE-X)`,0,1)),
         causa.D_Letter = ifelse(`CAUSA D (CIE-X)` == "SIN REGISTRO",
                                 "SIN REGISTRO",
                                 substr(`CAUSA D (CIE-X)`,0,1)),
         causa.E_Letter = ifelse(`CAUSA E (CIE-X)` == "SIN REGISTRO",
                                 "SIN REGISTRO",
                                 substr(`CAUSA E (CIE-X)`,0,1)),
         causa.F_Letter = ifelse(`CAUSA F (CIE-X)` == "SIN REGISTRO",
                                 "SIN REGISTRO",
                                 substr(`CAUSA F (CIE-X)`,0,1)),
         causa.A_Numb = ifelse(`CAUSA A (CIE-X)` == "SIN REGISTRO",
                                 "SIN REGISTRO",
                                 substr(`CAUSA A (CIE-X)`,2,5)),
         causa.B_Numb = ifelse(`CAUSA B (CIE-X)` == "SIN REGISTRO",
                                 "SIN REGISTRO",
                                 substr(`CAUSA B (CIE-X)`,2,5)),
         causa.C_Numb = ifelse(`CAUSA C (CIE-X)` == "SIN REGISTRO",
                                 "SIN REGISTRO",
                                 substr(`CAUSA C (CIE-X)`,2,5)),
         causa.D_Numb = ifelse(`CAUSA D (CIE-X)` == "SIN REGISTRO",
                                 "SIN REGISTRO",
                                 substr(`CAUSA D (CIE-X)`,2,5)),
         causa.E_Numb = ifelse(`CAUSA E (CIE-X)` == "SIN REGISTRO",
                                 "SIN REGISTRO",
                                 substr(`CAUSA E (CIE-X)`,2,5)),
         causa.F_Numb = ifelse(`CAUSA F (CIE-X)` == "SIN REGISTRO",
                                 "SIN REGISTRO",
                                 substr(`CAUSA F (CIE-X)`,0,1)),
         tipo.seg = replace(tipo.seg, tipo.seg=="SANIDAD EP","SANIDAD"),
         tipo.seg = replace(tipo.seg, tipo.seg=="SANIDAD FAP","SANIDAD"),
         tipo.seg = replace(tipo.seg, tipo.seg=="SANIDAD NAVAL","SANIDAD"),
         tipo.seg = replace(tipo.seg, tipo.seg=="SANIDAD PNP","SANIDAD"),
         tipo.seg = replace(tipo.seg, tipo.seg=="IGNORADO","SR/IGN/EXO/OTROS"),
         tipo.seg = replace(tipo.seg, tipo.seg=="EXONERADO","SR/IGN/EXO/OTROS"),
         tipo.seg = replace(tipo.seg, tipo.seg=="OTROS","SR/IGN/EXO/OTROS"),
         tipo.seg = replace(tipo.seg, tipo.seg=="SIN REGISTRO","SR/IGN/EXO/OTROS"),
         CIE10.cat = ifelse(causa.A_Letter!="SIN REGISTRO",causa.A_Letter, 
                            ifelse(causa.B_Letter!="SIN REGISTRO",causa.B_Letter,
                                   ifelse(causa.C_Letter!="SIN REGISTRO",causa.C_Letter,
                                          ifelse(causa.D_Letter!="SIN REGISTRO",causa.D_Letter,
                                                 ifelse(causa.E_Letter!="SIN REGISTRO",causa.E_Letter,
                                                        ifelse(causa.F_Letter!="SIN REGISTRO",causa.F_Letter,"SIN REGISTRO")))))),
         CIE10.num = ifelse(causa.A_Letter!="SIN REGISTRO",causa.A_Numb, 
                            ifelse(causa.B_Letter!="SIN REGISTRO",causa.B_Numb,
                                   ifelse(causa.C_Letter!="SIN REGISTRO",causa.C_Numb,
                                          ifelse(causa.D_Letter!="SIN REGISTRO",causa.D_Numb,
                                                 ifelse(causa.E_Letter!="SIN REGISTRO",causa.E_Numb,
                                                        ifelse(causa.F_Letter!="SIN REGISTRO",causa.F_Numb,"SIN REGISTRO")))))),
         CIE10.cat = ifelse(CIE10.cat=="A" |CIE10.cat=="B","Enf. infecciosas y parasitarias",
                            ifelse(CIE10.cat=="C" | (CIE10.cat=="D" & as.integer(substr(CIE10.num,0,2))<=48),"Neoplasias",
                                   ifelse(CIE10.cat=="D" & as.integer(substr(CIE10.num,0,2))>=050, "Enf. de la sangre e inmunidad",
                                          ifelse(CIE10.cat=="E","Enf. endocrinas, nutricionales y metabólicas", 
                                                 ifelse(CIE10.cat=="F","Trastornos mentales y del comportamiento", 
                                                        ifelse(CIE10.cat=="G","Enf. del sistema nervioso ", 
                                                               ifelse(CIE10.cat=="H" & as.integer(substr(CIE10.num,0,2))<=59,"Enf. del ojo y sus anexos", 
                                                                      ifelse(CIE10.cat=="H" & as.integer(substr(CIE10.num,0,2))>=60,"Enf. del oído y de la apófisis mastoides", 
                                                                             ifelse(CIE10.cat=="I","Enf. del sistema circulatorio", 
                                                                                    ifelse(CIE10.cat=="J","Enf. del sistema respiratorio", 
                                                                                           ifelse(CIE10.cat=="K","Enf. del aparato digestivo", 
                                                                                                  ifelse(CIE10.cat=="L","Enf. de la piel y el tejido subcutáneo", 
                                                                                                         ifelse(CIE10.cat=="M","Enf. del sistema osteomuscular y del tejido conectivo", 
                                                                                                                ifelse(CIE10.cat=="N","Enf. del aparato genitourinario", 
                                                                                                                       ifelse(CIE10.cat=="O","Embarazo, parto y puerperio", 
                                                                                                                              ifelse(CIE10.cat=="P","Ciertas afecciones originadas en el periodo perinatal", 
                                                                                                                                     ifelse(CIE10.cat=="Q","Malformaciones congénitas, deformidades y anomalías cromosómicas", 
                                                                                                                                            ifelse(CIE10.cat=="R","Sint. y signos anómalos",
                                                                                                                                                   ifelse(CIE10.cat=="S" |CIE10.cat=="T","Enf. infecciosas y parasitarias",
                                                                                                                                                          ifelse(CIE10.cat=="V" |CIE10.cat=="Y","Causas externas de morbilidad y de mortalidad", 
                                                                                                                                                                 ifelse(CIE10.cat=="Z","Factores que influyen en el estado de salud y contacto con los servicios de salud", 
                                                                                                                                                                        ifelse(CIE10.cat=="U","Situaciones Especiales","SIN REGISTRO"))))))))))))))))))))))
                                                                             
                                                 
                                                 
                                                 )
                                   

if (output.excl == T) {

sinadef.nonproc<- sinadef.nonproc %>%
  mutate(causa.A_Letter = ifelse(`CAUSA A (CIE-X)` == "SIN REGISTRO",
                            "SIN REGISTRO",
                            substr(`CAUSA A (CIE-X)`,0,1)),
         causa.B_Letter = ifelse(`CAUSA B (CIE-X)` == "SIN REGISTRO",
                                 "SIN REGISTRO",
                                 substr(`CAUSA B (CIE-X)`,0,1)),
         causa.C_Letter = ifelse(`CAUSA C (CIE-X)` == "SIN REGISTRO",
                                 "SIN REGISTRO",
                                 substr(`CAUSA C (CIE-X)`,0,1)),
         causa.D_Letter = ifelse(`CAUSA D (CIE-X)` == "SIN REGISTRO",
                                 "SIN REGISTRO",
                                 substr(`CAUSA D (CIE-X)`,0,1)),
         causa.E_Letter = ifelse(`CAUSA E (CIE-X)` == "SIN REGISTRO",
                                 "SIN REGISTRO",
                                 substr(`CAUSA E (CIE-X)`,0,1)),
         causa.F_Letter = ifelse(`CAUSA F (CIE-X)` == "SIN REGISTRO",
                                 "SIN REGISTRO",
                                 substr(`CAUSA F (CIE-X)`,0,1)),
         causa.A_Numb = ifelse(`CAUSA A (CIE-X)` == "SIN REGISTRO",
                                 "SIN REGISTRO",
                                 substr(`CAUSA A (CIE-X)`,2,5)),
         causa.B_Numb = ifelse(`CAUSA B (CIE-X)` == "SIN REGISTRO",
                                 "SIN REGISTRO",
                                 substr(`CAUSA B (CIE-X)`,2,5)),
         causa.C_Numb = ifelse(`CAUSA C (CIE-X)` == "SIN REGISTRO",
                                 "SIN REGISTRO",
                                 substr(`CAUSA C (CIE-X)`,2,5)),
         causa.D_Numb = ifelse(`CAUSA D (CIE-X)` == "SIN REGISTRO",
                                 "SIN REGISTRO",
                                 substr(`CAUSA D (CIE-X)`,2,5)),
         causa.E_Numb = ifelse(`CAUSA E (CIE-X)` == "SIN REGISTRO",
                                 "SIN REGISTRO",
                                 substr(`CAUSA E (CIE-X)`,2,5)),
         causa.F_Numb = ifelse(`CAUSA F (CIE-X)` == "SIN REGISTRO",
                                 "SIN REGISTRO",
                                 substr(`CAUSA F (CIE-X)`,0,1)),
         tipo.seg = replace(tipo.seg, tipo.seg=="SANIDAD EP","SANIDAD"),
         tipo.seg = replace(tipo.seg, tipo.seg=="SANIDAD FAP","SANIDAD"),
         tipo.seg = replace(tipo.seg, tipo.seg=="SANIDAD NAVAL","SANIDAD"),
         tipo.seg = replace(tipo.seg, tipo.seg=="SANIDAD PNP","SANIDAD"),
         tipo.seg = replace(tipo.seg, tipo.seg=="IGNORADO","SR/IGN/EXO/OTROS"),
         tipo.seg = replace(tipo.seg, tipo.seg=="EXONERADO","SR/IGN/EXO/OTROS"),
         tipo.seg = replace(tipo.seg, tipo.seg=="OTROS","SR/IGN/EXO/OTROS"),
         tipo.seg = replace(tipo.seg, tipo.seg=="SIN REGISTRO","SR/IGN/EXO/OTROS"),
         CIE10.cat = ifelse(causa.A_Letter!="SIN REGISTRO",causa.A_Letter, 
                            ifelse(causa.B_Letter!="SIN REGISTRO",causa.B_Letter,
                                   ifelse(causa.C_Letter!="SIN REGISTRO",causa.C_Letter,
                                          ifelse(causa.D_Letter!="SIN REGISTRO",causa.D_Letter,
                                                 ifelse(causa.E_Letter!="SIN REGISTRO",causa.E_Letter,
                                                        ifelse(causa.F_Letter!="SIN REGISTRO",causa.F_Letter,"SIN REGISTRO")))))),
         CIE10.num = ifelse(causa.A_Letter!="SIN REGISTRO",causa.A_Numb, 
                            ifelse(causa.B_Letter!="SIN REGISTRO",causa.B_Numb,
                                   ifelse(causa.C_Letter!="SIN REGISTRO",causa.C_Numb,
                                          ifelse(causa.D_Letter!="SIN REGISTRO",causa.D_Numb,
                                                 ifelse(causa.E_Letter!="SIN REGISTRO",causa.E_Numb,
                                                        ifelse(causa.F_Letter!="SIN REGISTRO",causa.F_Numb,"SIN REGISTRO")))))),
         CIE10.cat = ifelse(CIE10.cat=="A" |CIE10.cat=="B","Enf. infecciosas y parasitarias",
                            ifelse(CIE10.cat=="C" | (CIE10.cat=="D" & as.integer(substr(CIE10.num,0,2))<=48),"Neoplasias",
                                   ifelse(CIE10.cat=="D" & as.integer(substr(CIE10.num,0,2))>=050, "Enf. de la sangre e inmunidad",
                                          ifelse(CIE10.cat=="E","Enf. endocrinas, nutricionales y metabólicas", 
                                                 ifelse(CIE10.cat=="F","Trastornos mentales y del comportamiento", 
                                                        ifelse(CIE10.cat=="G","Enf. del sistema nervioso ", 
                                                               ifelse(CIE10.cat=="H" & as.integer(substr(CIE10.num,0,2))<=59,"Enf. del ojo y sus anexos", 
                                                                      ifelse(CIE10.cat=="H" & as.integer(substr(CIE10.num,0,2))>=60,"Enf. del oído y de la apófisis mastoides", 
                                                                             ifelse(CIE10.cat=="I","Enf. del sistema circulatorio", 
                                                                                    ifelse(CIE10.cat=="J","Enf. del sistema respiratorio", 
                                                                                           ifelse(CIE10.cat=="K","Enf. del aparato digestivo", 
                                                                                                  ifelse(CIE10.cat=="L","Enf. de la piel y el tejido subcutáneo", 
                                                                                                         ifelse(CIE10.cat=="M","Enf. del sistema osteomuscular y del tejido conectivo", 
                                                                                                                ifelse(CIE10.cat=="N","Enf. del aparato genitourinario", 
                                                                                                                       ifelse(CIE10.cat=="O","Embarazo, parto y puerperio", 
                                                                                                                              ifelse(CIE10.cat=="P","Ciertas afecciones originadas en el periodo perinatal", 
                                                                                                                                     ifelse(CIE10.cat=="Q","Malformaciones congénitas, deformidades y anomalías cromosómicas", 
                                                                                                                                            ifelse(CIE10.cat=="R","Sint. y signos anómalos",
                                                                                                                                                   ifelse(CIE10.cat=="S" |CIE10.cat=="T","Enf. infecciosas y parasitarias",
                                                                                                                                                          ifelse(CIE10.cat=="V" |CIE10.cat=="Y","Causas externas de morbilidad y de mortalidad", 
                                                                                                                                                                 ifelse(CIE10.cat=="Z","Factores que influyen en el estado de salud y contacto con los servicios de salud", 
                                                                                                                                                                        ifelse(CIE10.cat=="U","Situaciones Especiales","SIN REGISTRO"))))))))))))))))))))))
                                                 ) 
}



```

Los archivos son guardados en la carpeta "outputs", dentro del directorio principal "db_SINADEF"

```{r}
if (output.csv == T) {
  write.csv(sinadef, file.path(paste0("../../output/sinadef_",max(sinadef$fecha),".csv")),row.names = F)
}
saveRDS(sinadef,file.path(paste0("../../output/sinadef_",max(sinadef$fecha),".Rdata")))

if (output.excl == T) {
if (output.csv == T) {
  write.csv(sinadef.nonproc, file.path(paste0("../../output/sinadef_noexcl_",max(sinadef$fecha),".csv")),row.names = F)
}
saveRDS(sinadef.nonproc,file.path(paste0("../../output/sinadef_noexcl_",max(sinadef$fecha),".Rdata")))
}
```

