---
title: "Raw to final - SINADEF"
output: html_document
---

```{css, echo=FALSE}
pre {
  max-height: 300px;
  overflow-y: auto;
}

pre[class] {
  max-height: 100px;
}

.scroll-100 {
  max-height: 150px;
  overflow-y: auto;
  background-color: inherit;
}
```

El Sistema Informático Nacional de Defunciones (SINADEF) es el resultado del trabajo conjunto de RENIEC y MINSA para el desarrollo de un sistema informático para el ingreso y registro de datos de fallecidos, el cual entro en funcionamiento en 2017.

Información de SINADEF:

- [Página web Oficial](https://www.minsa.gob.pe/defunciones/)
- [Hilo en Twitter acerca de su historia - Copia en ./Documentos](https://twitter.com/javargashe/status/1277428266991747073)

# Importación de datos

Los datos del SINADEF son descargados desde el [Tablero de Control de Defunciones](https://public.tableau.com/profile/ogei.minsa.peru#!/vizhome/Tablero_Control_Defunciones_0/Tablero); visualización en Tableu elaborada por el MINSA.


```{r, echo=F, error=F, warning=F,message=F}
library(readxl)
library(readr)
library(tidyverse)
library(lubridate)
#library(rdrop2) #se activa con dropbox

#devtools::install_github("healthinnovation/lis")
library(lis)
```

Se importan los datos desde el archivo excel al cúal se accede desde el *dashboard* en Tableu o desde Dropbox (revisar acceso en https://github.com/healthinnovation/db_SINADEF)

```{r, error=F, warning=F,message=F}
#drop_auth() 
#drop_download("db_SINADEF/SINADEF_DATOS_ABIERTOS_03012021.xlsx",overwrite = T)

sinadef <- read_excel("./SINADEF_DATOS_ABIERTOS_03012021.xlsx",col_names = FALSE)
```

Y se configuran opciones de la exportación

  - output.csv: If TRUE, el output incluye un archivo .csv (por defecto es .Rdata).
  - output.excl: if TRUE, el output incluye una versión "nonproc" o no procesada ni filtrada por valores faltantes.
  - dropbox: if TRUE, el output se sube a la carpeta de Dropbox.

```{r}
output.csv<- FALSE
output.excl <- TRUE
dropbox <- FALSE
```


El archivo contiene información que no son parte de la base de datos (titulos, imagenes, etc.). Esto es removido.

```{r, error=F, warning=F,message=F}
names(sinadef) <- sinadef[3,]
sinadef <- sinadef[-3:-1,-1]
```

# Limpieza de datos

```{r, error=F, warning=F,message=F}
sinadef <- sinadef %>% 
  # Ubicación geográfica de domicilio
  dplyr::transmute(
    pais = `PAIS DOMICILIO`,
    reg = `DEPARTAMENTO DOMICILIO`,
    prov = `PROVINCIA DOMICILIO`,
    distr = `DISTRITO DOMICILIO`,
    
    distr.original = distr,
    prov.original = prov,
    reg.original =reg,
    pais.original = pais,
    # Día de la defunción
    fecha = FECHA,
    annus = `AÑO`,
    mensis = MES,
    # Edad
    edad_cat = `TIEMPO EDAD`, 
    edad_by.cat = EDAD,
    # Características sociodemográficas
    sexo = SEXO,
    sexo.original = sexo,
    
    niv.ins = `NIVEL DE INSTRUCCIÓN`,
    niv.ins.original = niv.ins,
    
    est.civ = `ESTADO CIVIL`,
    est.civ.original = est.civ,
    
    tipo.seg = `TIPO SEGURO`,
    tipo.seg.original = tipo.seg,
    
    # Información acerca de la defunción
    necro = NECROPSIA,
    necro.original = necro,
    
    
    mue.vio = `MUERTE VIOLENTA`,
    mue.vio.original = mue.vio,
    
    lugar = `TIPO LUGAR`,
    lugar.original = lugar,
    
    institucion = INSTITUCION,
    institucion.original = institucion,
    CIE10.A=`CAUSA A (CIE-X)`,
    CIE10.B=`CAUSA B (CIE-X)`,
    CIE10.C=`CAUSA C (CIE-X)`,
    CIE10.D=`CAUSA D (CIE-X)`,
    CIE10.E=`CAUSA E (CIE-X)`,
    CIE10.F=`CAUSA F (CIE-X)` 
  ) 
```

## Edades

Se crea una variable que transforma todas las edades a años. (`edad`)

```{r, error=F, warning=F,message=F}
sinadef <- sinadef %>%
  dplyr::mutate(
    edad = ifelse(edad_cat == "MESES" | edad_cat == "DIAS" | edad_cat == "HORAS" | 
                    edad_cat == "MINUTOS" | edad_cat == "SEGUNDOS", 
                  as.integer(0),
                  ifelse(edad_cat=="IGNORADO" | edad_cat == "SIN REGISTRO" ,NA,
                         as.integer(edad_by.cat))
    )
  )
```

También se genera una columna con la edad categorizada por grupos quinquenales.  (`edad_cat.by5`)

```{r}
sinadef <- sinadef %>%
 dplyr::mutate(edad_cat.by5 = if_else(edad >= 0 & edad<=4, "00-04",
                            if_else(edad >= 5 & edad<=9, "05-09",
                                    if_else(edad >= 10 & edad<=14, "10-14",
                                            if_else(edad >= 15 & edad<=19, "15-19",
                                                    if_else(edad >= 20 & edad<=24, "20-24",
                                                            if_else(edad >= 25 & edad<=29, "25-29",
                                                                    if_else(edad >= 30 & edad<=34, "30-34",
                                                                            if_else(edad >= 35 & edad<=39, "35-39",
                                                                                    if_else(edad >= 40 & edad<=44, "40-44",
                                                                                            if_else(edad >= 45 & edad<=49, "45-49",
                                                                                                    if_else(edad >= 50 & edad<=54, "50-54",
                                                                                                            if_else(edad >= 55 & edad<=59, "55-59",
                                                                                                                    if_else(edad >= 60 & edad<=64, "60-64",
                                                                                                                            if_else(edad >= 65 & edad<=69, "65-69",
                                                                                                                                    if_else(edad >= 70 & edad<=74, "70-74",
                                                                                                                                            if_else(edad >= 75 & edad<=79, "75-79",
                                                                                                                                                    if_else(edad >= 80 & edad<=84, "80-84",
                                                                                                                                                            if_else(edad >= 85 & edad<=89, "85-89",
                                                                                                                                                                    if_else(edad >= 90 & edad<=94, "90-94",
                                                                                                                                                                            if_else(edad >= 95, "95-+","ERROR")))))))))))))))))))))
```

## Fechas

Algunas fechas son corregidas, y las semanas añadidas. (`week`)

```{r}
sinadef <- sinadef %>%
  dplyr::mutate(dies = format(as.Date(fecha, format="%Y-%m-%d"),"%d"),
                septem = week(as.Date(fecha, format="%Y-%m-%d"))
  )
```

## Limpieza de datos categóricos

Algunas categorias o clasificaciones son recodificadas para que sean más uniformes entre ellas.

```{r}
sinadef <- sinadef %>%
  dplyr::mutate(
         lugar = ifelse(lugar =="OTRO", "OTROS",lugar),
         mue.vio = ifelse(mue.vio =="OTRO ACCIDENTE", "OTROS",mue.vio),
         tipo.seg = ifelse(tipo.seg =="PRIVADOS", "PRIVADO",tipo.seg),
         institucion = ifelse(institucion =="SANIDAD DE LA POLICIA NACIONAL DEL PERU", "SANIDAD PNP",
                              ifelse(institucion == "SANIDAD DE LA FUERZA AEREA", "SANIDAD FAP",
                                     ifelse(institucion =="SANIDAD DEL EJERCITO","SANIDAD EP",institucion)))
  )
```

## Niveles de Instrucción

Se crea una nueva variable agrupando categorias del "Nivel de Instrucción" y de "Muerte violenta".

Se agrupan: 

  - "INICIAL / PRE-ESCOLAR", "NINGUN NIVEL / ILETRADO" y "PRIMARIA INCOMPLETA" en **"SIN EDUCACION BÁSICA"**.
  - "SECUNDARIA INCOMPLETA" en **"PRIMARIA COMPLETA"**.
  - "SUPERIOR NO UNIV. INC." y "SUPERIOR UNIV. INC." en **"SECUNDARIA COMPLETA"**.
  - "EDUCACION SUPERIOR" y "SUPERIOR NO UNIV. COMP." en **"EDUCACION SUPERIOR"**.
  
Para muerte violenta se agrupa:

  - "NO SE CONOCE" Y "SIN REGISTRO" EN **"NO REGISTRO/NA"**.

```{r}
sinadef <- sinadef %>%
  dplyr::mutate(
         niv.ins = replace(niv.ins, niv.ins=="INICIAL / PRE-ESCOLAR","SIN EDUCACION BASICA") ,
         niv.ins = replace(niv.ins, niv.ins=="NINGUN NIVEL / ILETRADO","SIN EDUCACION BASICA"),
         niv.ins = replace(niv.ins, niv.ins=="PRIMARIA INCOMPLETA","SIN EDUCACION BASICA"),
         niv.ins = replace(niv.ins, niv.ins=="SECUNDARIA INCOMPLETA","PRIMARIA COMPLETA"),
         niv.ins = replace(niv.ins, niv.ins=="SUPERIOR NO UNIV. INC.","SECUNDARIA COMPLETA"),
         niv.ins = replace(niv.ins, niv.ins=="SUPERIOR UNIV. INC.","SECUNDARIA COMPLETA"),
         niv.ins = replace(niv.ins, niv.ins=="SUPERIOR UNIV. COMP.","EDUCACION SUPERIOR"),
         niv.ins = replace(niv.ins, niv.ins=="SUPERIOR NO UNIV. COMP.","EDUCACION SUPERIOR"),
         mue.vio = replace(mue.vio, mue.vio=="NO SE CONOCE","NO REGISTRO/NA"),
         mue.vio = replace(mue.vio, mue.vio=="SIN REGISTRO","NO REGISTRO/NA")
  )
```

## Modificación de nombres administrativos.

Se adaptan los nombres de distritos, provincias y departamentos.

```{r}
sinadef <- sinadef %>%
  dplyr::mutate(
         distr =gsub("_", " ",gsub("-", " ", iconv(distr,
                                                   from="UTF-8",
                                                   to="ASCII//TRANSLIT"), fixed=TRUE), fixed=TRUE),
         prov = gsub("_", " ",gsub("-", " ", iconv(prov,
                                                   from="UTF-8",
                                                   to="ASCII//TRANSLIT"), fixed=TRUE), fixed=TRUE),
         reg = gsub("_", " ",gsub("-", " ", iconv(reg,
                                                   from="UTF-8",
                                                   to="ASCII//TRANSLIT"), fixed=TRUE), fixed=TRUE)
  )
```


```{r}
sinadef <- sinadef %>%
  dplyr::mutate(distr = ifelse(distr == "SANTA RITA DE SIHUAS","SANTA RITA DE SIGUAS",
                        ifelse(distr =="SAN FCO DE ASIS DE YARUSYACAN","SAN FRANCISCO DE ASIS DE YARUSYACAN",
                               ifelse(distr =="RAIMONDI","RAYMONDI",
                                      ifelse(distr =="CASPIZAPA","CASPISAPA",
                                             ifelse(distr =="CAPASO","CAPAZO",
                                                    ifelse(distr =="NAZCA","NASCA",
                                                           ifelse(distr=="HUALLAY GRANDE","HUAYLLAY GRANDE",
                                                                  ifelse(distr =="HUAILLATI","HUAYLLATI",
                                                                         ifelse(distr=="ANTONIO RAIMONDI","ANTONIO RAYMONDI",
                                                                                ifelse(distr=="MILPUCC","MILPUC",
                                                                                       ifelse(distr=="SAN FRANCISCO DE YESO","SAN FRANCISCO DEL YESO",
                                                                                              ifelse(distr=="QUISQUI","QUISQUI (KICHKI)",distr)))))))))))),
         prov = ifelse(prov== "ANTONIO RAIMONDI","ANTONIO RAYMONDI",
                       ifelse(prov=="NAZCA","NASCA",prov)),
         prov = ifelse(distr=="APARICIO POMARES (CHUPAN)","YAROWILCA",prov),
         distr = ifelse(distr=="SAN JOSE DE LOS CHORRILLOS","CUENCA",
                        ifelse(distr=="MARISCAL GAMARRA","GAMARRA",
                               ifelse(distr=="CASTA","SAN PEDRO DE CASTA",
                                      ifelse(distr=="APARICIO POMARES (CHUPAN)","APARICIO POMARES",distr))))
  ) %>%
  dplyr::mutate(reg = ifelse(distr=="SAYAPULLO","LA LIBERTAD",
                      ifelse(distr=="HUANDO","HUANCAVELICA",
                             ifelse(distr=="HUALLANCA" & reg =="HUANUCO","SIN REGISTRO",
                                    ifelse(distr=="HUACHOCOLPA" & reg=="JUNIN","HUANCAVELICA",
                                           ifelse(distr == "MASISEA","UCAYALI",
                                                  ifelse(distr=="CASCAS","LA LIBERTAD",reg)))))),
         prov = ifelse(distr=="SAYAPULLO","GRAN CHIMU",
                       ifelse(distr=="HUANDO","HUANCAVELICA",
                              ifelse(distr=="PACHAMARCA","CHURCAMPA",
                                     ifelse(distr=="BANOS","LAURICOCHA",
                                            ifelse(distr=="CHAVINILLO","YAROWILCA",
                                                   ifelse((distr=="JESUS"|distr=="SAN MIGUEL DE CAURI") & reg=="HUANUCO","LAURICOCHA",prov)))))),
         prov = ifelse((distr == "CAHUAPANAS"| distr == "MANSERICHE"| distr == "MORONA"| distr == "PASTAZA") & reg =="LORETO", "DATEM DEL MARANON",
                       ifelse(distr=="PUTUMAYO","PUTUMAYO",
                              ifelse(distr=="TENIENTE MANUEL CLAVERO","PUTUMAYO",
                                     ifelse(distr=="CASCAS","GRAN CHIMU",
                                            ifelse(distr=="JACAS CHICO","YAROWILCA",
                                                   ifelse(distr=="OBAS","YAROWILCA",
                                                          ifelse(distr=="BARRANCA"& reg=="LORETO","DATEM DEL MARANON",prov))))))),
         distr = ifelse(distr=="LARAOS" & prov =="HUAROCHIRI","SAN PEDRO DE LARAOS",distr),
         prov = replace(prov, distr=="SAN FRANCISCO DE ASIS","LAURICOCHA"),
         prov = replace(prov, distr=="RONDOS","LAURICOCHA"),
         reg = replace(reg, distr=="POROTO","LA LIBERTAD"),
         prov = replace(prov, distr=="PAMPAMARCA" & reg =="HUANUCO","YAROWILCA"))%>%
  dplyr::filter(!(distr=="HUALLANCA" & prov=="DOS DE MAYO")
  )%>% ## COVID Positivos cleaning
  dplyr::mutate(distr = ifelse(distr == "SANTA RITA DE SIHUAS","SANTA RITA DE SIGUAS",
                        ifelse(distr =="SAN FCO DE ASIS DE YARUSYACAN","SAN FRANCISCO DE ASIS DE YARUSYACAN",
                               ifelse(distr =="RAIMONDI","RAYMONDI",
                                      ifelse(distr =="CASPIZAPA","CASPISAPA",
                                             ifelse(distr =="CAPASO","CAPAZO",
                                                    ifelse(distr =="NAZCA","NASCA",
                                                           ifelse(distr=="HUALLAY GRANDE","HUAYLLAY GRANDE",
                                                                  ifelse(distr =="HUAILLATI","HUAYLLATI",
                                                                         ifelse(distr=="ANTONIO RAIMONDI","ANTONIO RAYMONDI",
                                                                                ifelse(distr=="MILPUCC","MILPUC",
                                                                                       ifelse(distr=="SAN FRANCISCO DE YESO","SAN FRANCISCO DEL YESO",
                                                                                              ifelse(distr=="QUISQUI","QUISQUI (KICHKI)",distr)))))))))))),
         prov = ifelse(prov== "ANTONIO RAIMONDI","ANTONIO RAYMONDI",
                       ifelse(prov=="NAZCA","NASCA",
                              ifelse(distr=="JOSE LEONARDO ORTIZ - CHICLAYO","CHICLAYO",prov))),
         prov = ifelse(distr=="APARICIO POMARES (CHUPAN)","YAROWILCA",prov),
         distr = ifelse(distr=="SAN JOSE DE LOS CHORRILLOS","CUENCA",
                        ifelse(distr=="MARISCAL GAMARRA","GAMARRA",
                               ifelse(distr=="CASTA","SAN PEDRO DE CASTA",
                                      ifelse(distr=="APARICIO POMARES (CHUPAN)","APARICIO POMARES",
                                             ifelse(distr=="VIR+","VIRU",
                                                    ifelse(distr=="CHEP+N","CHEPEN",
                                                           ifelse(distr=="CAMPOREDONDO","CAMPORREDONDO",
                                                                  ifelse(distr=="JOSE LEONARDO ORTIZ   CHICLAYO", "JOSE LEONARDO ORTIZ",
                                                                         ifelse(distr=="CORONEL GREGORIO ALBARRACIN LA","CORONEL GREGORIO ALBARRACIN LANCHIPA",
                                                                                ifelse(distr=="ETEM","ETEN",distr))))))))))
  ) %>%
  dplyr::mutate(distr=ifelse(distr=="ANDRES AVELINO CACERES D.","ANDRES AVELINO CACERES DORREGARAY",
                      ifelse(distr=="SAN PEDRO DE PUTINA PUNCU","SAN PEDRO DE PUTINA PUNCO",
                             ifelse(distr=="CORONEL GREGORIO ALBARRACIN L.", "CORONEL GREGORIO ALBARRACIN LANCHIPA",distr))),
         reg = replace(reg, reg=="LIMA REGION","LIMA")
         )%>% ## Covid fallecidos
  dplyr::mutate(distr = ifelse(distr == "SANTA RITA DE SIHUAS","SANTA RITA DE SIGUAS",
                        ifelse(distr =="SAN FCO DE ASIS DE YARUSYACAN","SAN FRANCISCO DE ASIS DE YARUSYACAN",
                               ifelse(distr =="RAIMONDI","RAYMONDI",
                                      ifelse(distr =="CASPIZAPA","CASPISAPA",
                                             ifelse(distr =="CAPASO","CAPAZO",
                                                    ifelse(distr =="NAZCA","NASCA",
                                                           ifelse(distr=="HUALLAY GRANDE","HUAYLLAY GRANDE",
                                                                  ifelse(distr =="HUAILLATI","HUAYLLATI",
                                                                         ifelse(distr=="ANTONIO RAIMONDI","ANTONIO RAYMONDI",
                                                                                ifelse(distr=="MILPUCC","MILPUC",
                                                                                       ifelse(distr=="SAN FRANCISCO DE YESO","SAN FRANCISCO DEL YESO",
                                                                                              ifelse(distr=="QUISQUI","QUISQUI (KICHKI)",distr)))))))))))),
         prov = ifelse(prov== "ANTONIO RAIMONDI","ANTONIO RAYMONDI",
                       ifelse(prov=="NAZCA","NASCA",
                              ifelse(distr=="JOSE LEONARDO ORTIZ - CHICLAYO","CHICLAYO",prov))),
         prov = ifelse(distr=="APARICIO POMARES (CHUPAN)","YAROWILCA",prov),
         distr = ifelse(distr=="SAN JOSE DE LOS CHORRILLOS","CUENCA",
                        ifelse(distr=="MARISCAL GAMARRA","GAMARRA",
                               ifelse(distr=="CASTA","SAN PEDRO DE CASTA",
                                      ifelse(distr=="APARICIO POMARES (CHUPAN)","APARICIO POMARES",
                                             ifelse(distr=="VIR+","VIRU",
                                                    ifelse(distr=="CHEP+N","CHEPEN",
                                                           ifelse(distr=="CAMPOREDONDO","CAMPORREDONDO",
                                                                  ifelse(distr=="JOSE LEONARDO ORTIZ   CHICLAYO", "JOSE LEONARDO ORTIZ",
                                                                         ifelse(distr=="CORONEL GREGORIO ALBARRACIN LA","CORONEL GREGORIO ALBARRACIN LANCHIPA",
                                                                                ifelse(distr=="ETEM","ETEN",distr))))))))))
  ) %>%
  dplyr::mutate(reg = ifelse((distr=="CARABAYLLO" | distr=="LIMA"| distr=="PUENTE PIEDRA" | distr=="SAN MARTIN DE PORRES"| distr=="SAN MIGUEL") & reg=="CALLAO","LIMA", # Al 03/06/2020
                      ifelse(distr=="SANTA EULALIA","LIMA",
                             ifelse(distr=="CALLAO","CALLAO",
                                    ifelse(distr=="PUCARA" & prov=="JAEN","CAJAMARCA",
                                           ifelse(distr=="SAN JUAN DE LURIGANCHO","LIMA",
                                                  ifelse(distr=="CASTILLA" & prov=="PIURA","PIURA",
                                                         ifelse(prov=="CALLAO","CALLAO",
                                                                ifelse(prov=="TRUJILLO"| distr== "TRUJILLO","LA LIBERTAD",reg)))))))),
         prov = ifelse(distr=="OXAPAMPA","OXAPAMPA",prov)) %>%
  dplyr::mutate(reg = ifelse(distr=="MORROPON","PIURA",
                      ifelse(distr=="ACOBAMBA" & prov=="ACOBAMBA","HUANCAVELICA",
                             ifelse( (distr=="FLORENCIA DE MORA" | distr== "HUANCHACO" | distr== "EL PORVENIR" | distr== "HUANCHACO"| distr== "LA ESPERANZA"| distr=="LAREDO" | distr=="MOCHE" | distr=="SALAVERRY"| distr=="TRUJILLO" | distr=="VICTOR LARCO HERRERA") & prov=="TRUJILLO","LA LIBERTAD",reg )))) %>%
  dplyr::mutate(prov = replace(prov, distr=="CARHUAZ", "CARHUAZ"),
         prov = replace(prov, distr=="CASMA", "CASMA"),
         prov = replace(prov, distr=="CHIMBOTE"|distr=="COISHCO", "SANTA"),
         prov = replace(prov, reg=="CALLAO","CALLAO")) %>%
  dplyr::mutate( reg = replace(reg, reg=="ANCASH" & distr =="GUADALUPITO","LA LIBERTAD"),
          prov = replace(prov, prov=="SIN REGISTRO" & distr=="GUADALUPITO","VIRU"),
          prov = replace(prov, prov=="SIN REGISTRO" & distr=="HUARAL","HUARAL"),
          reg = replace(reg, prov=="HUARAL" & distr=="HUARAL","LIMA"),
          reg = replace(reg, distr=="COMAS","LIMA"),
          prov = replace(prov, distr=="COMAS","LIMA"),
          reg = replace(reg, distr=="SIMBAL" & prov=="TRUJILLO","LA LIBERTAD"),
          distr = replace(distr, distr=="CELEND N","CELENDIN"),
          distr = replace(distr, distr=="HUANCAN+","HUANCANE"),
          distr = replace(distr, distr=="SALITRAL (LUCIANO CASTILLO)","SALITRAL"),
          distr = replace(distr, distr=="CIUDAD CONSTITUCION","CONSTITUCION"),
          distr = replace(distr, distr=="HUAROCHIR","HUAROCHIRI"),
          distr = replace(distr, distr=="JUN N","JUNIN"),
          prov = replace(prov, prov=="DOS DE MAYO" & distr=="SAN FRANCISCO DE ASIS","LAURICOCHA"),
          prov = replace(prov, prov=="DOS DE MAYO" & distr=="RONDOS","LAURICOCHA"),
          distr = replace(distr, distr=="CARMEN ALTO 1/","CARMEN ALTO"),
          distr = replace(distr, distr=="ANDRES AVELINO CACERES DORREGA","ANDRES AVELINO CACERES DORREGARAY")
  ) %>%
  dplyr::filter( !(distr=="PUEBLO NUEVO" & prov=="CALLAO"))%>%
  dplyr::filter( !(distr=="LA UNION" & reg=="ANCASH"))%>%
  dplyr::filter( !(distr=="HUACHOCOLPA" & prov=="HUANCAYO"))
```

## Categorización de códigos CIE-10

```{r, error=F, warning=F,message=F}
sinadef <- sinadef %>%
  mutate(causa.A_Letter = ifelse(CIE10.A== "SIN REGISTRO",
                            "SIN REGISTRO",
                            substr(CIE10.A,0,1)),
         causa.B_Letter = ifelse(CIE10.B == "SIN REGISTRO",
                                 "SIN REGISTRO",
                                 substr( CIE10.B,0,1)),
         causa.C_Letter = ifelse(CIE10.C == "SIN REGISTRO",
                                 "SIN REGISTRO",
                                 substr(CIE10.C,0,1)),
         causa.D_Letter = ifelse(CIE10.D == "SIN REGISTRO",
                                 "SIN REGISTRO",
                                 substr(CIE10.D,0,1)),
         causa.E_Letter = ifelse(CIE10.E == "SIN REGISTRO",
                                 "SIN REGISTRO",
                                 substr(CIE10.E,0,1)),
         causa.F_Letter = ifelse(CIE10.F == "SIN REGISTRO",
                                 "SIN REGISTRO",
                                 substr(CIE10.F,0,1)),
         causa.A_Numb = ifelse(CIE10.A == "SIN REGISTRO",
                               "SIN REGISTRO",
                               substr(CIE10.A,2,5)),
         causa.B_Numb = ifelse(CIE10.B == "SIN REGISTRO",
                               "SIN REGISTRO",
                               substr(CIE10.B,2,5)),
         causa.C_Numb = ifelse(CIE10.C == "SIN REGISTRO",
                               "SIN REGISTRO",
                               substr(CIE10.C,2,5)),
         causa.D_Numb = ifelse(CIE10.D == "SIN REGISTRO",
                               "SIN REGISTRO",
                               substr(CIE10.D,2,5)),
         causa.E_Numb = ifelse(CIE10.E == "SIN REGISTRO",
                               "SIN REGISTRO",
                               substr(CIE10.E,2,5)),
         causa.F_Numb = ifelse(CIE10.F == "SIN REGISTRO",
                               "SIN REGISTRO",
                               substr(CIE10.F,0,1)),
         tipo.seg = replace(tipo.seg, tipo.seg=="SANIDAD EP","SANIDAD"),
         tipo.seg = replace(tipo.seg, tipo.seg=="SANIDAD FAP","SANIDAD"),
         tipo.seg = replace(tipo.seg, tipo.seg=="SANIDAD NAVAL","SANIDAD"),
         tipo.seg = replace(tipo.seg, tipo.seg=="SANIDAD PNP","SANIDAD"),
         tipo.seg = replace(tipo.seg, tipo.seg=="IGNORADO","SR/IGN/EXO/OTROS"),
         tipo.seg = replace(tipo.seg, tipo.seg=="EXONERADO","SR/IGN/EXO/OTROS"),
         tipo.seg = replace(tipo.seg, tipo.seg=="OTROS","SR/IGN/EXO/OTROS"),
         tipo.seg = replace(tipo.seg, tipo.seg=="SIN REGISTRO","SR/IGN/EXO/OTROS"),
         CIE10.cat = ifelse(causa.A_Letter!="SIN REGISTRO",causa.A_Letter, 
                            ifelse(causa.B_Letter!="SIN REGISTRO",causa.B_Letter,
                                   ifelse(causa.C_Letter!="SIN REGISTRO",causa.C_Letter,
                                          ifelse(causa.D_Letter!="SIN REGISTRO",causa.D_Letter,
                                                 ifelse(causa.E_Letter!="SIN REGISTRO",causa.E_Letter,
                                                        ifelse(causa.F_Letter!="SIN REGISTRO",causa.F_Letter,"SIN REGISTRO")))))),
         CIE10.num = ifelse(causa.A_Letter!="SIN REGISTRO",causa.A_Numb, 
                            ifelse(causa.B_Letter!="SIN REGISTRO",causa.B_Numb,
                                   ifelse(causa.C_Letter!="SIN REGISTRO",causa.C_Numb,
                                          ifelse(causa.D_Letter!="SIN REGISTRO",causa.D_Numb,
                                                 ifelse(causa.E_Letter!="SIN REGISTRO",causa.E_Numb,
                                                        ifelse(causa.F_Letter!="SIN REGISTRO",causa.F_Numb,"SIN REGISTRO")))))),
         CIE10.cat = ifelse(CIE10.cat=="A" |CIE10.cat=="B","Enf. infecciosas y parasitarias",
                            ifelse(CIE10.cat=="C" | (CIE10.cat=="D" & as.integer(substr(CIE10.num,0,2))<=48),"Neoplasias",
                                   ifelse(CIE10.cat=="D" & as.integer(substr(CIE10.num,0,2))>=050, "Enf. de la sangre e inmunidad",
                                          ifelse(CIE10.cat=="E","Enf. endocrinas, nutricionales y metabólicas", 
                                                 ifelse(CIE10.cat=="F","Trastornos mentales y del comportamiento", 
                                                        ifelse(CIE10.cat=="G","Enf. del sistema nervioso ", 
                                                               ifelse(CIE10.cat=="H" & as.integer(substr(CIE10.num,0,2))<=59,"Enf. del ojo y sus anexos", 
                                                                      ifelse(CIE10.cat=="H" & as.integer(substr(CIE10.num,0,2))>=60,"Enf. del oído y de la apófisis mastoides", 
                                                                             ifelse(CIE10.cat=="I","Enf. del sistema circulatorio", 
                                                                                    ifelse(CIE10.cat=="J","Enf. del sistema respiratorio", 
                                                                                           ifelse(CIE10.cat=="K","Enf. del aparato digestivo", 
                                                                                                  ifelse(CIE10.cat=="L","Enf. de la piel y el tejido subcutáneo", 
                                                                                                         ifelse(CIE10.cat=="M","Enf. del sistema osteomuscular y del tejido conectivo", 
                                                                                                                ifelse(CIE10.cat=="N","Enf. del aparato genitourinario", 
                                                                                                                       ifelse(CIE10.cat=="O","Embarazo, parto y puerperio", 
                                                                                                                              ifelse(CIE10.cat=="P","Ciertas afecciones originadas en el periodo perinatal", 
                                                                                                                                     ifelse(CIE10.cat=="Q","Malformaciones congénitas, deformidades y anomalías cromosómicas", 
                                                                                                                                            ifelse(CIE10.cat=="R","Sint. y signos anómalos",
                                                                                                                                                   ifelse(CIE10.cat=="S" |CIE10.cat=="T","Enf. infecciosas y parasitarias",
                                                                                                                                                          ifelse(CIE10.cat=="V" |CIE10.cat=="Y","Causas externas de morbilidad y de mortalidad", 
                                                                                                                                                                 ifelse(CIE10.cat=="Z","Factores que influyen en el estado de salud y contacto con los servicios de salud", 
                                                                                                                                                                        ifelse(CIE10.cat=="U","Situaciones Especiales","SIN REGISTRO"))))))))))))))))))))))
                                                                             
                                                 
                                                 
                                                 )
```

## Exclusión de datos incompletos

Se excluyen los datos de:

  - Observaciones con una edad irregular (revisar comentarios) o sin registro de su edad (no se tiene claro si su edad esta en dias, meses, años, etc.)
    - Excluidos: `r sinadef %>% dplyr::filter(is.na(edad) | edad>=123) %>% nrow(.)`
  - Observaciones con sexo indeterminado o sin registro
    - Excluidos: `r sinadef %>% dplyr::filter(!is.na(edad) & edad<=123) %>% dplyr::filter(sexo=="INDETERMINADO" | sexo == "SIN REGISTRO") %>% nrow(.)`
  - Observaciones sin nivel de instrucción (sin registro)
      - Excluidos: `r sinadef %>% dplyr::filter(!is.na(edad) & edad<=123 & sexo!="INDETERMINADO" & sexo != "SIN REGISTRO") %>% dplyr::filter(niv.ins == "SIN REGISTRO") %>% nrow(.)`
  - Observaciones sin información a nivel de departamento, provincia o distrito y se mantienene aquellos con país de domicilio en PERÚ.
      - Excluidos: `r sinadef %>% dplyr::filter(!is.na(edad) & edad<=123 & sexo!="INDETERMINADO" & sexo != "SIN REGISTRO" & niv.ins != "SIN REGISTRO") %>% dplyr::filter(pais != "PERU" | reg== "SIN REGISTRO" | prov== "SIN REGISTRO" |  distr== "SIN REGISTRO" | prov == "ARICA") %>% nrow(.)`

```{r}
if (output.excl == T) {
sinadef.nonproc<- sinadef
}
sinadef <- sinadef %>%
  dplyr::filter(!is.na(edad) & edad<=123 & 
           sexo!="INDETERMINADO" & sexo != "SIN REGISTRO"& 
           niv.ins != "SIN REGISTRO"& 
           pais == "PERU" & reg!= "SIN REGISTRO" & 
           prov!= "SIN REGISTRO"& distr!= "SIN REGISTRO" &
           prov != "ARICA")

  # La persona más longeva de Perú esta registrada en los medios (123 años) a pesar de ser algo "debatible".
  # https://es.wikipedia.org/wiki/Andrea_Guti%C3%A9rrez_Cahuana
  # Sin embargo, la base presenta a una persona de 148 años. Esta es filtrada
```

# Revisión de validez

La siguiente tabla debe resultar en 0 observaciones:

```{r, error=F, warning=F,message=F}
distr.list <- import_db("Perú names")

dplyr::setdiff(sinadef %>% 
                 dplyr::select(reg,prov,distr) %>%
                 group_by(reg,prov,distr) %>% 
                 summarise(n=n()) %>% 
                 ungroup() %>% 
                 dplyr::select(reg,prov,distr) 
                        ,distr.list)

```


# Exportación

Los archivos son guardados en la carpeta "outputs", dentro del directorio principal "db_SINADEF"

```{r}
if (output.csv == T) {
  write.csv(sinadef, file.path(paste0("../../output/sinadef_",max(sinadef$fecha),".csv")),row.names = F)
}
saveRDS(sinadef,file.path(paste0("../../output/sinadef_",max(sinadef$fecha),".Rdata")))

if (output.excl == T) {
if (output.csv == T) {
  write.csv(sinadef.nonproc, file.path(paste0("../../output/sinadef_noexcl_",max(sinadef$fecha),".csv")),row.names = F)
}
saveRDS(sinadef.nonproc,file.path(paste0("../../output/sinadef_noexcl_",max(sinadef$fecha),".Rdata")))
}
```

